臺灣高雄地方法院刑事判決　　　　　　　　　　　　　九十一年度易字第一五九號
　　公　訴　人　臺灣高雄地方法院檢察署檢察官
　　被　　　告　戊○○
　　被　　　告　辛○○
　　被　　　告　庚○○
　　被　　　告　壬○○
　　被　　　告　己○○
右列被告因業務侵占案件，經檢察官提起公訴（九十年度偵字第一九四一四號、第一
九四一五號），本院判決如左：
    主  文
戊○○意圖為自己不法之所有，而侵占對於業務上所持有之物，處有期徒刑壹年。
庚○○、壬○○、己○○共同寄藏贓物，各處有期徒刑陸月，如易科罰金，均以參佰
元折算壹日。
辛○○無罪。
    事  實
一、戊○○係受雇於子○○所經營，靠行於良運通運公司之調度車擔任拖板車司機，
    為從事載運鋼鐵業務之人，於民國九十年五月十八日二十時許，駕駛子○○所有
    車牌號碼ＸＯ─八七０號拖板車，在台南縣學甲鎮一秀里一五五號東盟鋼鐵公司
    載運價值約新台幣（下同）二百零三萬元之不鏽鋼捲五捲，預定於翌日即十九日
    上午十時許送至彰化縣伸港鄉全興工業區○○路三十六號全興鋼鐵公司，惟竟意
    圖為自己不法之所有，利用此載運之機會，將之侵占入己，並隨即聯絡友人乙○○協助藏放，以待適當時機再行出售。乙○○（另行審結）於受戊○○所託協助
    找尋藏匿地點時，明知該五捲不鋼捲價值不菲，係戊○○侵占之贓物，仍基於藏
    匿贓物之故意，乃以電話聯絡同具知贓及犯意聯絡之己○○、壬○○安排藏放地
    點，壬○○遂再行電話聯絡亦具知贓及犯意聯絡之庚○○，因庚○○知其弟辛○○所經營之安嘉鋼鐵公司倉庫入夜後並無人在內，且知該倉庫之備用鑰匙置於何
    處，乃與壬○○等人謀定將鐵圈載往不知情之辛○○所有高雄縣橋頭鄉○○路二
    十八號安嘉鋼鐵公司倉庫後，當晚即先由乙○○開車搭載己○○，至該倉庫附近
    之典寶橋上與壬○○碰面，以指明倉庫所在之位置後，再由乙○○單獨前往引導
    載運該不鏽鋼捲五捲之戊○○，並於當晚十時許，與在上開倉庫等候之己○○、
    壬○○及庚○○等人會合後，由戊○○將鋼捲卸下藏放於近倉庫入口處，並將鋼
    捲內側印有東盟鋼鐵公司字樣之包裝紙拆下燒燬後，戊○○等一行人始離去。翌
    日上午辛○○至其公司倉庫上班時，發現該五捲鋼捲後，經庚○○告知係其友人
    暫時借放後，因有妨礙進出，乃要庚○○盡快載離，庚○○乃先行將之移至倉庫
    內側置放，並隨即與壬○○連絡，欲待壬○○等人之指示後再行搬離。嗣經東盟
    鋼鐵公司丁○○、子○○報警處理後，於同年月二十二日九時許，循線在上址查
    獲，並起出該五捲不鏽鋼捲。
二、案經子○○訴由高雄市政府警察局移送臺灣高雄地方法院檢察檢察官偵查起訴。
    理  由
壹、有罪部分：
一、訊據被告戊○○對於右揭時地，將前開載運之不鏽鋼捲五捲予以侵占入己，並委
    由知情的乙○○等人提供上址寄藏，以待日後出售，嗣於載運四日後始經告訴人
    子○○會同員警當場起獲等事實不諱，核與告訴人子○○於警偵訊及本院審理時
    指述：「戊○○確實受僱於我。我叫他載貨當天，我告訴他在中午以前要到達目
    的地卸貨，載貨當天晚上七點多許我先生有與他連絡，問他是否有載到貨，他還
    騙我們說他還在找東盟鋼鐵公司的地址，其實當時他已載到貨了，這是事後東盟
    鋼鐵公司的人告訴我的。之後在當天晚上十一點多我再與戊○○連絡，他的手機
    就關機了，之後就一直連絡不上了，他也沒有主動與我們連絡。去東盟公司載貨
    ，無論有無下雨，都會一定蓋上帆布，才會讓貨車出去，至於當天有沒有下雨我
    忘記了。被告戊○○是乙○○介紹給我的，我是良運通運公司的調度車，事發之
    後在路竹東方工專省道旁發現我們的貨車，車子的方向盤已被破壞，車鑰匙還留
    在車上，之後在同一天晚上良運通運公司的人聯絡我們叫我們去蚵仔寮的一個工
    廠裡認認看是否是我們的貨，我不知道確實是那一位聯絡我們的，因當時他們公
    司有一堆人在幫我們找，之後我們過去看確實是我們的貨。當時是乙○○主動跟
    良運公司說貨在那裡，之後良運公司的人再與我們聯絡並且希望我們不要追究乙○○，乙○○並表示說他已經知道錯了，希望我們不要再追究，他也曾當面向我
    道欺，但詳細細節他就沒有再交代了」之情節相符，並經證人即子○○配偶丙○○證述：「我與子○○是夫妻，我們在經營運通公司，當時是乙○○介紹戊○○
    來我公司跑車，在案發當天下午四、五點時我用電話與戊○○連絡要他去載貨並
    告訴他路線怎麼走，到了晚上七、八點我再打電話與戊○○連絡，但他一直關機
    中無法連絡。因我一直連絡不到他，就到鋼鐵工廠問，工廠說這批貨已被被告載
    出去了，我們再去卸貨的工廠問，該工廠表示說被告一直沒有進來卸貨。這當中
    我試著與戊○○連絡，但他都關機，他也沒有主動打電話給我說貨的事情，之後
    他就失去連絡了。我一直連絡不上戊○○時，我另外再打電話給乙○○問戊○○
    是否與他連絡，乙○○說戊○○有打電話問他路要怎麼走，我當時就有在擔心戊○○不知道路沒有辦法去載，結果事後發現應該是乙○○在騙我們，因貨被戊○○載出去後就沒有去卸貨。查獲當時鋼圈的包裝紙有被燒毀的痕跡」等語，及證
    人即東盟鋼鐵公司員工王宏智偵訊中證述有將上開鋼捲交予被告戊○○載運，並
    告知何時送達指定地點，及若有下雨都會用帆布蓋住，且仍可運到目的地等語，
    及證人丁○○於本院審理時證陳：「當時我公司要出這五捲鋼捲給全興鋼鐵公司
    ，我們委託良運通運公司來運送，在隔天早上東西還沒有運到，我們就開始聯絡
    負責運送的司機，但都聯絡不上。是在案發後某一天晚上將近十一點時接到楠梓
    分局刑事組的員警通知我們說東西找到了，我才過去看，當時鋼捲的外包裝都被
    拆了。平時公司若要出貨給司機載運時，鋼捲都有用很厚厚紙板包裝起來，若有
    下雨時外面還會罩塑膠帆布，即使忽然下雨來不及蓋塑膠帆布也不會影響鋼捲品
    質，最多只是買受人會抱怨要求減一點價錢。若下雨時司機來載運，公司一定會
    要求要蓋上帆布才會放行。平時司機若遇特殊狀況如爆胎會延誤到達時間時，司
    機都會跟貨運公司連絡，貨運公司再與我公司聯絡，但這一件運送司機戊○○都
    沒有與貨運公司聯絡，本案是在五月十八日星期五出貨，直到星期一經良運通運
    公司通知我才知道貨沒有送到，在這一天晚上我就接到警局的通知說我們公司的
    放在那裡，我與良運公司的劉經理、子○○夫婦及刑事組員警就一起過去看確定
    是我公司的鋼捲沒錯」等情明確，復有贓物認領保管收據一紙、東盟鋼鐵公司成
    品交運單二紙及起獲現場照片十一幀在卷可稽，被告戊○○之自白核與事實相符
    ，其侵占之犯行明確。
二、訊據被告己○○、壬○○、庚○○等三人固對於右揭時、地，有應共犯乙○○之
    請求，由庚○○提供其弟辛○○所有之鋼鐵公司倉庫，共同放置上開不鏽鋼捲之
    事實坦認不諱，惟均矢口否認有何寄藏贓物之犯行，均辯稱是因乙○○說他的朋
    友戊○○載的鋼捲淋到雨，要找倉庫暫時借放一下，等乾了就載走，不知是贓物
    云云。惟查，上開不鏽鋼捲五捲係被告戊○○利用載運之機會予以侵占後，隨即
    聯絡知情之共犯乙○○幫忙尋找寄放場所，共犯李侑再連絡與其有犯意聯絡之被
    告己○○、壬○○及庚○○提供上址藏匿等情，已如前述，是該不鏽鋼捲確屬贓
    物無訛。又共犯乙○○應允為被告戊○○找尋寄放場地時，早已知該五捲鋼捲係
    被告戊○○予以侵占，欲伺機出售之物乙節，亦據被告戊○○供陳明確，而被告
    壬○○及庚○○原與被告戊○○及共犯乙○○均不認識，係透過被告己○○之聯
    絡後，方有所接觸，則酌以被告己○○、壬○○及庚○○是時之住居所，各位於
    台南縣永康鄉○○路及高雄市三民區等處，距藏放上開不鏽鋼捲之地點車程均在
    半小時以上，且又值晚間八、九點之時刻，是苟若被告己○○及壬○○僅係基於
    朋友情誼，才幫被告戊○○找尋場所放置該鋼捲為真，衡情只需以電話與被告庚○○聯絡，而由被告庚○○出面與被告戊○○及共犯乙○○接觸即可，又何需如
    此勞師動眾；再者，被告庚○○亦知上開倉庫有提供寄倉收費之服務，而該不鏽
    鋼捲價值不菲，且係透過被告壬○○、己○○二人層層介紹，始認識共犯乙○○
    及被告戊○○，則為確認責任之歸屬，以免日後徒生爭執，被告庚○○豈有不開
    立保管字據或倉單之理；況被告己○○亦自陳事成之後，共犯乙○○會包紅包予
    伊等語在卷，益徵共犯乙○○是時已將該五捲不鏽鋼為被告戊○○侵占乙節告知
    被告己○○等人甚明。綜上所述，被告己○○等人前開所辯，顯係飾卸之詞，要
    無足採，渠等寄藏物之犯行明確。
三、核被告戊○○所為，係犯刑法第三百三十六條第二項之業務侵占罪；被告己○○
    、壬○○、庚○○所為，係犯同法第三百四十九條第二項之寄藏贓物罪。被告己○○、壬○○、庚○○與共犯乙○○就寄藏贓物之犯行，彼此間有犯意聯絡及行
    為分擔，俱為共同正犯。爰審酌被告戊○○受人之託，不知忠人之事，圖以非法
    之手段獲取錢財，所侵占之物價值甚鉅，及犯後坦承犯行，態度良好；被告己○○等人，昧於事理，僅因友人之請求及為獲些許利益，即予以寄藏，犯後且飾詞
    圖卸，未見悔意等一切情狀，分別量處如主文所示之刑，併就被告己○○、壬○○、庚○○部分，諭知易科罰金折算之標準，以示懲儆。
貳、無罪部分：
一、公訴意旨略以：被告辛○○於右揭時地，明知上開不鏽鋼捲五捲係屬來路不明之
    贓物，竟仍與被告乙○○、己○○、壬○○、庚○○共同基於寄藏贓物之犯意聯
    絡，提供其位於高雄縣橋頭鄉○○路二十八號之安嘉鋼鐵公司倉庫，予戊○○寄
    放前開不鏽鋼捲五捲，因認被告辛○○亦涉有刑法第三百四十九條第二項之寄藏
    贓物罪嫌。
二、按犯罪事實應依證據認定之，無證據不得推定其犯罪事實；又不能證明被告犯罪
    者，應諭知無罪之判決，刑事訴訟法第一百五十四條、第三百零一條第一項分別
    定有明文。又事實之認定，應憑證據，如未能發現相當證據，或證據不足以證明
    ，自不能以推測或擬制之方法，為裁判基礎（最高法院四十年台上字第八六號判
    例參照）。且認定犯罪事實所憑之證據，雖不以直接證據為限，間接證據亦包括
    在內，然而無論直接證據或間接證據，其為訴訟上之證明，須於通常一般之人均
    不致有所懷疑，而得確信其為真實之程度者，始得據為有罪之認定，倘其證明尚
    未達到此一程度，而有合理之懷疑存在而無從使事實審法院得有罪之確信時，即
    應由法院為諭知被告無罪之判決（最高法院七十六年台上字第四九八六號判例參
    照）。其以情況證據（即間接證據）斷罪時，尤須基於該證據在直接關係上所可
    證明之他項情況事實，本乎推理作用足以確證被告有罪，方為合法，不得徒憑主
    觀上之推想，將一般經驗上有利被告之其他合理情況逕予排除（最高法院三十二
    年上字第六十七號判例參照）。
三、本件公訴人認被告辛○○涉有上開犯行，無非以該不鏽鋼捲係屬失竊贓物，及在
    被告經營之鋼鐵公司倉庫內查獲為其主要論據。訊據被告辛○○固不否認在其經
    營之安嘉鋼鐵公司倉庫內起獲前開不鏽鋼捲之事實，惟堅決否認有何寄藏贓物之
    犯行，辯稱：這件事我並不清楚，他們放的時候我已經下班，而且我不住在工廠
    裡，平時我就會固定將預備鑰匙藏放在外面貨櫃底下，只有員工才知道，若員工
    早上來上班就自己會拿該鑰匙去開門，庚○○是我親大哥，他沒有在我工廠工作
    ，但平時他沒事時就會到我工廠來走動，他知道我工廠預備鑰匙是放在那裡。我
    是在隔天早上九點多到工廠上班時才看到這五捲鋼捲，我馬上就問工廠員工怎麼
    會有這五捲鋼捲，當時我工廠負責進出貨的小姐甲○○及負責吊貨的癸○○均在
    場，他們均表示他們早上一開門進來上班時就看到了，我就進我辦公室打電話問
    我哥哥庚○○，他說這是別人寄放二天就要載走了，我就說東西放在那邊會防礙
    進出我要求他趕快載走，當天是星期六，直到星期一我去上班時看到東西還在，
    我又打電話給庚○○問他怎麼還沒有載走，他回答說會趕快載走，結果當天晚上
    警察就來了等語。經查，前開不鏽鋼捲五捲固係被告戊○○予以侵占後，委由被
    告乙○○、己○○、壬○○、庚○○等人將之藏放於被告辛○○經營之鋼鐵公司
    倉庫內，並經警當場起獲等情，已如前述，惟此亦僅能證明該不鏽鋼捲確係贓物
    ，及被告乙○○等人有寄藏贓物事實，然是否據此即可推認被告辛○○與其餘被
    告亦同具犯意之聯絡，提供其所有之倉庫予以藏放，要非全無可疑之處，而尚難
    遽以該罪相繩。再者，其餘被告於警偵訊及本院審理時亦一再供陳在該倉庫內放
    置前開不鏽鋼捲時，均未曾見過被告辛○○本人在場，及未與被告辛○○接觸過
    等語明確，且被告庚○○即被告辛○○之兄長，亦陳稱是其自己拿鑰匙打開倉庫
    門後，由其餘被告放進去，因當時已晚，故未向辛○○說有放置鋼捲於倉庫內之
    事，於翌日有向被告辛○○說明，只是暫時借放，及因被告辛○○聲稱有阻礙進
    出，乃再將該鋼捲移至倉庫內側，並允諾儘快搬走等語明確，且互核一致；並再
    酌以被告辛○○於翌日發現有多出之上開鋼捲時，即向其員工癸○○、甲○○等
    人詢問該鋼捲之來歷等節以觀，此亦經證人癸○○於本院審理時證述：「我現在
    任職被告辛○○經營的安佳鋼鐵公司倉庫，去年五月十九日我有上班，公司的鑰
    匙有備用的壹支，是放在倉庫前貨櫃屋的底下，我們公司共有三名員工，只有員
    工及老闆知道鑰匙放在那裡，庚○○知不知道公司有沒有備用的鑰匙放在那裡，
    我不清楚，因為我不常跟他接觸，庚○○不定時會來倉庫，他來倉庫作何事，我
    就不知道了，我負責的業務是裁剪鋼板及吊鋼捲，十九日當天是我最先到倉庫的
    ，我先到倉庫時，就先開門，當時我是看到五個鋼捲放在大門進去裁切鋼板機器
    的前面，進去時，是會擋到拖板車的進去，裁切鋼板機器的後面是堆放鋼捲的地
    方，還有放一些潤滑油之類的東西，我看到之後，我就等老闆過來處理，我在前
    一天五點多下班時，並沒有看到這些東西，我就作自己的事情等老闆來，老闆進
    來之後，也是問我為何有這些鋼捲，我回答說我也不知道，接下來，我就去做我
    的工作了，不過鋼捲並不是我吊的，我不知道鋼捲之後為何會放到後面去，庚○○當天是有過來倉庫，但是待多久，什麼時候走，鋼捲是何人吊的，我也不清楚
    ，當天我五點多下班時，沒有注意看到他，他有沒有走，我也不清楚，當天老闆
    看到多出來的鋼捲，有沒有在跟其他的人求證，我就不知道，因為老闆的辦公室
    在另外一間，當天我到工廠之後，甲○○也有來上班。我們老闆住在三民區。平
    日都是員工在關門，如果沒有加班，大概五點多就下班了」等語，及證人甲○○
    證陳：「我去上班時，癸○○已經先到，先把門打開了，我上班都是在辦公室，
    我的辦公室是在倉庫外面的另外一間，跟工廠不同間，老闆來了之後，就問我說
    倉庫裡面為何有五捲個鋼捲，是不是早上有進貨，當天老闆是早上約十點左右才
    進來的，那我就回答說，我不清楚，因為當天早上並沒有進貨，所以我並沒有進
    貨的單子，之後，我就做一些辦公室的清潔工作，我們工廠有備用的鑰匙，員工
    及老闆都知道，庚○○知不知道，我不知道，不過庚○○不長來，庚○○是我老
    闆的哥哥，因為庚○○曾經有來過，我聽我老闆講的，所以我知道，我印象中，
    他過來就是看一看，找人聊天，什麼時候走，我不清楚，我們老闆住在三民區，
    沒有住在辦公室及工廠，所以只要下班，把門關起來，就沒有人在，十八日下班
    ，我們就都走了，因為我比較先走。我的工作，是接聽電話，記帳等。我平常很
    少跟庚○○接觸。十九日當天庚○○有過來工廠，他來做什麼我不知道」等語屬
    實，被告辛○○先則於其餘被告置放鋼捲時已不在場，且未有接觸，後於翌日發
    現其所有倉庫內有該鋼捲時，隨即主動向員工詢問來源，則苟若被告辛○○真有
    參與寄藏之犯行，衡諸常情無不盡量遮掩，又豈會主動在員工面前詢問該五捲不
    鏽鋼捲之來源，以促其員工發現來源可疑，而致渠等寄藏犯行被識破之理，是認
    被告前開辯解，尚非無據，應可採信。此外復查無其他積極之證據證明被告有何
    公訴人所指之犯行，揆諸前揭說明，既不能證明被告犯罪，爰依法為被告無罪之
    諭知。
據上論斷，應依刑事訴訟法第二百九十九條第一項前段、第三百零一條第一項，刑法
第二十八條、第三百三十六條第二項、第三百四十九條第二項、第四十一條第一項前
段，罰金罰鍰提高標準條例第一條前段、第二條，判決如主文。
中      華      民      國    九十一    年      九      月    二十七    日
                                  臺灣高雄地方法院刑事第三庭
                                      法    官  柯彩燕
右正本證明與原本無異。
如不服本判決，應於判決送達後十日內，向本院提出上訴狀。
                                書記官    楊真芬
中    華    民    國      九十一      年      十      月      二      日
